【裁判字號】    92,自,102
【裁判日期】    920416
【裁判案由】    侵占
【裁判全文】
臺灣高雄地方法院刑事判決                          九十二年度自字第一二號
    自  訴  人  健成交通有限公司
    法定代理人  甲○○
    被      告  丙○○
右列被告因侵占案件，經自訴人提起自訴，本院判決如左：
    主  文
丙○○無罪。
    理  由
一、自訴意旨略以：緣被告丙○○自民國八十九年三月十三日起，向自訴人租用車牌
    號碼ＺＧ─五六一號營業小客車車牌二面及行車執照乙枚。被告丙○○自九十一
    年三月間起，即未依約繳付租金等款項，亦無故不參加車輛年度定期檢驗，且避
    不見面，自訴人遂於九十一年五月間寄發存證信函終止契約，並限期被告返還車
    牌及行照，惟被告均置之不理，並意圖為自己不法之所有，基於侵占之犯意，將
    該營業小客車車牌及行照變易持有為所有而侵占入己。因認被告涉有刑法第三百
    三十五條第一項之普通侵占罪嫌。
二、按犯罪事實應依證據認定之，無證據不得推定其犯罪事實；復不能證明被告犯罪
    或其行為不罰者，應諭知無罪之判決，刑事訴訟法第一百五十四條、第三百零一
    條第一項分別定有明文。次按認定不利於被告之事實，須依積極證據，苟積極證
    據不足為不利於被告事實之認定時，即應為有利於被告之認定，更不必有何有利
    之證據；又告訴人之指訴，係以使被告受刑事訴追為目的，是其陳述是否與事實
    相符，仍應調查其他證據以資審認；且按侵占罪之成立，以擅自處分自己持有之
    他人所有物，或變易持有之意為所有之意，而逕為所有人之行為，為其構成要件
    ，雖行為之外形各有不同，要必具有不法所有之意思，方與本罪構成之要件相符
    ，最高法院三十年上字第八一六號、五十二年台上字第一三○○號及十九年上字
    第一○五二號分別著有判例可資參照。
三、訊據被告丙○○固坦認確自八十九年三月十三日起向自訴人租用車牌號碼ＺＧ─
    五六一號營業小客車車牌二面及行車執照乙枚，並自九十一年三月間起，有未續
    繳付租金等款項，亦無參加車輛年度定期檢驗，復確於九十一年五月間收受自訴
    人所寄發之存證信函等事實不諱，惟堅決否認上揭犯行，辯稱：伊係因計程車生
    意不佳，並須負擔家計，自九十一年三月間起，無力繳付租金等款項，但伊有於
    九十一年十二月間，前去自訴人處繳付部分租金款項，經自訴人同意讓伊分期繳
    付剩餘款項，並同意伊繼續租用系爭車牌及行照，本件伊並無侵占之意，僅係因
    一時無力繳付租金等款項，始不與自訴人聯絡等語。經查：
  (一)被告確自八十九年三月十三日起向自訴人租用車牌號碼ＺＧ─五六一號營業小客
    車車牌二面及行車執照乙枚，並自九十一年三月間起，有未續繳付租金等款項，
    亦無參加車輛年度定期檢驗，復確於九十一年五月間收受自訴人所寄發之存證信
    函之事實，業據被告於本院審理時供承不諱，核與自訴代理人乙○○指訴之情節
    大致相符，並有高雄市計程車契約書、存證信函、及高雄市監理處舉發違反道路
    交通管理事件通知單影本各乙紙等附卷可稽。是此部分之事實，堪信屬真實。
  (二)自訴代理人乙○○於本院審理時陳稱：被告自九十一年三月間起，即未繳付租金
    等款項，並無故不參加車輛年度定期檢驗，伊依契約規定終止契約，並於九十一
    年五月間寄發存證信函予被告終止契約，復於九十一年九月間再度通知被告前來
    驗車，但被告均置之不理，避不見面，後被告於九十一年十二月間確有前來公司
    繳付部分租金等款項，當時有同意被告分期繳付剩餘積欠款項，並同意被告繼續
    租用系爭車牌及行照，但被告事後並未依約繳付，亦聯絡不到被告，故提起本件
    自訴，共計積欠新台幣（下同）四萬多元，後被告有前來公司繳付所積欠之所有
    款項，本件已和解，伊不再追究等語。並有被告提出之收據乙紙為證。準此，被
    告雖有自九十一年三月間起，未繳付租金等款項，亦無參加車輛年度定期檢驗，
    且被告確於九十一年五月間收受自訴人所寄發之存證信函終止契約，惟苟如被告
    確有侵占系爭車牌及行照之意，豈會於九十一年十二月間自行前去自訴人處繳付
    部分租金等款項？且自訴人於被告繳付部分租金等款項時，確有同意被告繼續租
    用系爭車牌及行照。從而，被告係因一時經濟困難，無力繳付租金等款項，其主
    觀上並無意圖為自己不法所有，客觀上亦無變易持有為所有之行為。又被告於九
    十二年四月九日即當庭歸還系爭車牌及行照，有九十二年四月九日訊問筆錄可按
    ，且事後亦與自訴人達成民事和解，有和解書乙紙在卷可按，並自訴代理人乙○
    ○當庭表示不再追究，益徵被告主觀上並無為自己不法所有之意圖。
三、綜上所述，被告丙○○主觀上並無意圖為自己不法所有之侵占犯意，客觀上亦無
    變易持有為所有之行為，是尚難僅以被告確有未依約繳付租金等款項，並有遲延
    返還系爭車牌及行照，即為被告不利之認定。從而，被告所為與刑法第三百三十
    五條第一項侵占罪之犯罪構成要件尚屬有間。此外，復查無其他積極證據足認被
    告確有自訴人所指之犯行，揆諸前揭說明，不能證明被告犯罪，依法應諭知無罪
    之判決。
據上論斷，應依刑事訴訟法第三百四十三條、第三百零一條第一項，判決如主文。
中      華      民      國      九十二    年      四    月      十六    日
                                  臺灣高雄地方法院刑事第六庭
                                      法  官  洪榮家
右正本證明與原本無異。
如不服本判決，應於判決送達後十日內，向本院提出上訴狀。
                                      書記官   陳寰瑛
中      華      民      國      九十二    年      四    月      十六    日


司法院資訊處製作；財團法人民間司法改革基金會備份。
